【裁判字號】    98,訴,777
【裁判日期】    980504
【裁判案由】    毒品危害防制條例
【裁判全文】
臺灣板橋地方法院刑事判決               98年度訴字第777號
公  訴  人  臺灣板橋地方法院檢察署檢察官
被      告  乙○○
上列被告因違反毒品危害防制條例案件，經檢察官提起公訴（98
年度毒偵字第1399號），因被告於準備程序進行中就被訴事實為
有罪之陳述，經告知簡式審判程序之旨，本院裁定由受命法官獨
任進行簡式審判程序，並判決如下：
    主  文
乙○○施用第一級毒品，累犯，處有期徒刑拾月。
    事  實
一、乙○○有賭博、贓物等案件前科，其前(一)於民國92年間因施
    用毒品案件，經本院於同年1 月21日以92年度毒聲字第239
    號裁定送勒戒處所觀察、勒戒後，認無繼續施用毒品傾向，
    經臺灣板橋地方法院檢察署檢察官於同年2 月12日以92年度
    毒偵字第465 號為不起訴處分確定，於同月12日釋放，於同
    月20日執行期滿，(二)於93年間因施用毒品案件，經本院於93
    年1 月6 日以93年度毒聲字第7 號裁定送勒戒處所觀察、勒
    戒，其經施以觀察、勒戒後，因法律修正，於93年3 月5 日
    釋放，(三)檢察官據以起訴，經本院於93年5 月17日以93年度
    簡字第2070號就施用第一級毒品罪判處有期徒刑6 月，於93
    年6 月24日確定，於94年1 月19日易科罰金執行完畢，(四)於
    95年間因違反毒品危害防制條例施用第一級毒品罪案件，經
    本院於95年11月30日以95年度訴字第3019號判處有期徒刑8
    月，於96年1 月5 日確定，(五)於96年間因違反毒品危害防制
    條例施用第一級毒品案件，經本院於96年1 月31日以96年度
    訴字第74號判處有期徒刑8 月，於96年3 月8 日確定，(四)(五)
    部分，嗣均經減刑，定應執行有期徒刑8 月確定，於96年10
    月26日因縮刑期滿執行完畢，(六)於97年間因違反毒品危害防
    制條例施用第一級毒品等案件，經本院於97年10月31日以97
    年度訴字第4004號各判處有期徒刑9 月、10月，定應執行有
    期徒刑1 年5 月，於97年11月25日確定，(七)於97年間因違反
    毒品危害防制條例施用第一級毒品案件，經本院於97年12月
    10日以97年度訴字第4518號判處有期徒刑9 月，於97年12月
    30日確定，現於臺灣臺北監獄臺北分監執行中。詎其不知悔
    改，復基於施用第一級毒品海洛因之犯意，於98年1 月15日
    下午4 時許，在臺北縣鶯歌鎮○○路93號「思夢樂流行服飾
    館」廁所內，以注射針筒將前開毒品注射入體內之方式，施
    用上揭毒品1 次後，將該注射針筒丟棄，於翌日下午5 時30
    分許，在臺北縣三峽鎮弘道180 號住處，為警搜索查獲，經
    警於同日晚間6 時許採集其尿液檢體，鑑定結果呈嗎啡陽性
    反應，始悉上情。
二、案經臺北市政府警察局報請臺灣板橋地方法院檢察署檢察官
    偵查起訴。
    理  由
一、程序部分：按除被告所犯為死刑、無期徒刑、最輕本刑為三
    年以上有期徒刑之罪或高等法院管轄第一審案件者外，於第
    一次審判期日前之準備程序進行中，被告先就被訴事實為有
    罪之陳述時，審判長得告知被告簡式審判程序之旨，並聽取
    當事人、代理人、辯護人及輔佐人之意見後，裁定進行簡式
    審判程序，刑事訴訟法第273 條之1 第1 項定有明文。經核
    ，本件被告乙○○所犯係死刑、無期徒刑、最輕本刑為三年
    以上有期徒刑以外之罪，其於準備程序中就被訴事實為有罪
    之陳述，經法官告知簡式審判程序之旨，並聽取公訴人、被
    告之意見後，本院爰依首揭規定，合議裁定由受命法官獨任
    進行簡式審判程序，合先敘明。
二、訊據被告於警詢、偵查及本院審理時，均坦承前揭犯罪事實
    不諱，又其於為警查獲後，於同日晚間6 時許，經採集其尿
    液檢體，送由臺灣尖端先進生技醫藥股份有限公司以酵素免
    疫分析法初步檢驗，呈鴉片類陽性反應，復經氣相層析質譜
    儀法確認，亦有嗎啡（894 ng/ml） 陽性反應，有該公司98
    年1 月21日濫用藥物檢驗報告附卷得佐。按海洛因經注射或
    吸入人體後，約百分之80於24小時內自尿中排出，一般而言
    ，尿液中能否驗出嗎啡陽性反應與其投與量、投與途徑、採
    尿時間、個人體質及檢測方法之靈敏度有關，國外曾有文獻
    報導注射6 毫克之海洛因鹽酸鹽，其代謝物嗎啡之平均可檢
    出時限約為26小時，業經行政院衛生署藥物食品檢驗局於81
    年9 月8 日以藥檢1 字第8114885 號函述綦詳。查目前之尿
    液檢體毒品反應鑑驗方法，以氣相層析質譜儀法最為精確，
    並可排除服用藥物導致毒品偽陽性反應之可能性，再參諸海
    洛因係嗎啡經化學合成之半人工合成品，其毒性倍於嗎啡，
    其施打或吸食後，經人體代謝作用而分解成毒性較低之嗎啡
    ，而於尿液中被檢測出，故吸食或施打海洛因或嗎啡在尿液
    中均以嗎啡形態被檢測出，此為本院職務上已知之事實，並
    經行政院衛生署藥物食品檢驗局上揭函文敘明無誤，且觀以
    目前一般常見施用之第一級毒品為海洛因，甚少或甚至未見
    有施用鴉片或嗎啡者，足徵被告施用之第一級毒品應為海洛
    因，堪為認定。茲本件被告尿液檢體經以氣相層析質譜儀法
    確認，鑑出被告尿液確有嗎啡陽性反應，是可確信被告於採
    集尿液檢體前約於26小時內扣除為警查獲後被告不可能施用
    毒品期間內之某時，確曾施用第一級毒品海洛因。承上所述
    ，被告之前揭自白，應合於事實。
三、按所謂自首，係以犯人在其犯罪未被發覺前，向該管公務員
    自承犯罪，而受裁判為要件。被告以其在臺北縣三峽鎮弘道
    180 號住處，為警搜索查獲時，並未當場遭扣獲任何物品，
    而係其主動供出其有施用毒品，且願供出毒品來源，惟該來
    源業經另案查獲，故就其所涉本件施用毒品犯行，應符合刑
    法之自首規定等語為辯乙節，經查，證人即臺北市警察局刑
    事警察大隊偵查第三隊警員甲○○於本院中證述：本件係向
    法院聲請核發通訊監察書進行通訊監察，依監聽得知被告有
    施用毒品等犯罪活動，且係根據監聽譯文所示之電話號碼得
    知被告，於搜索時，被告原否認有何施用毒品犯行，嗣始自
    承其有上開犯行等語（參見本院卷第20頁反面、第33頁至第
    34頁），據此，足見被告就其施用毒品之犯罪事實，於被告
    遭搜索前，業為執行搜索警員所知悉，被告實則亦僅係其於
    警員搜索並告知有施用毒品案件之犯嫌後，接受搜索，並同
    意供出毒品來源而已（參見本院卷第34頁），是被告就此並
    無自首可言至明。
四、按施用第一、二級毒品為犯罪行為，毒品危害防制條例第10
    條定有處罰明文。故施用第一、二級毒品者，依前揭規定本
    應科以刑罰。惟基於刑事政策，對合於一定條件之施用者，
    則依同條例第20條、第23條之規定，施以觀察、勒戒及強制
    戒治之保安處分。同條例於92年7 月9 日修正公布，自93年
    1 月9 日施行，其中第20條、第23條將施用毒品之刑事處遇
    程序，區分為「初犯」及「5 年內再犯」、「5 年後再犯」
    。依其立法理由之說明：「初犯」，經觀察、勒戒或強制戒
    治後，應為不起訴處分或不付審理之裁定；經觀察、勒戒或
    強制戒治執行完畢釋放後，「5 年內再犯」者，因其再犯率
    甚高，原實施之觀察、勒戒及強制戒治既已無法收其實效，
    爰依法追訴或裁定交付審理。至於經觀察、勒戒或強制戒治
    執行完畢釋放後，「5 年後再犯」者，前所實施之觀察、勒
    戒或強制戒治已足以遮斷其施用毒品之毒癮，為期自新及協
    助其斷除毒癮，仍適用「初犯」規定，先經觀察、勒戒或強
    制戒治之程序。從而，依修正後之規定，僅限於「初犯」及
    「五年後再犯」2 種情形，始應先經觀察、勒戒或強制戒治
    程序。倘被告於5 年內已再犯，經依法追訴處罰，縱其第3
    次（或第3 次以上）再度施用毒品之時間，在初犯經觀察、
    勒戒或強制戒治執行完畢釋放5 年以後，已不合於「5 年後
    再犯」之規定，且因已於「5 年內再犯」，顯見其再犯率甚
    高，原實施觀察、勒戒或強制戒治，已無法收其實效，即應
    依該條例第10條處罰，最高法院95年第7 次刑事庭會議決議
    可資參照。查本件被告曾(一)於92年間因施用毒品案件，經本
    院於同年1 月21日以92年度毒聲字第239 號裁定送勒戒處所
    觀察、勒戒後，認無繼續施用毒品傾向，經臺灣板橋地方法
    院檢察署檢察官於同年2 月12日以92年度毒偵字第465 號為
    不起訴處分確定，於同月12日釋放，於同月20日執行期滿，
    (二)於93年間因違反毒品危害防制條例施用第一級毒品案件，
    經本院於93年5 月17日以93年度簡字第2070號判處有期徒刑
    6 月，於93年6 月24日確定，於94年1 月19日易科罰金執行
    完畢，(三)於95年間因違反毒品危害防制條例施用第一級毒品
    罪案件，經本院於95年11月30日以95年度訴字第3019號判處
    有期徒刑8 月，於96年1 月5 日確定，(四)於96年間因違反毒
    品危害防制條例施用第一級毒品案件，經本院於96年1 月31
    日以96年度訴字第74號判處有期徒刑8 月，於96年3 月8 日
    確定，(三)(四)部分，嗣均經減刑，定應執行有期徒刑8 月確定
    ，於96年10月26日因縮短刑期執行完畢，(五)於97年間因違反
    毒品危害防制條例施用第一級毒品等案件，經本院於97年10
    月31日以97年度訴字第4004號各判處有期徒刑9 月、10月，
    定應執行有期徒刑1 年5 月，於97年11月25日確定，(六)於97
    年間因違反毒品危害防制條例施用第一級毒品案件，經本院
    於97年12月10日以97年度訴字第4518號判處有期徒刑9 月，
    於97年12月30日確定，有臺灣高等法院被告前案紀錄表在卷
    可徵，是本件應逕對被告究以刑責。綜上所見，被告施用前
    述毒品之犯行，事證業臻明確，堪以認定，應依法論科。
五、核被告所為，係犯毒品危害防制條例第10條第1 項之施用第
    一級毒品罪。其施用前揭毒品，衡情，應有持有該毒品之行
    為，惟其持有之低度行為，當為其施用上開毒品之高度行為
    所吸收，故不另論罪。查其於93年間因違反毒品危害防制條
    例施用第一級毒品案件，經本院於93年5 月17日以93年度簡
    字第2070號判處有期徒刑6月，於93年6月24日確定，於94年
    1 月19日易科罰金執行完畢，又於95年間因違反毒品危害防
    制條例施用第一級毒品罪案件，經本院於95年11月30日以95
    年度訴字第3019號判處有期徒刑8 月，於96年1 月5 日確定
    ，再於96年間因違反毒品危害防制條例施用第一級毒品案件
    ，經本院於96年1 月31日以96年度訴字第74號判處有期徒刑
    8 月，於96年3 月8 日確定，後2 案嗣均經減刑，定應執行
    有期徒刑8 月確定，於96年10月26日因縮短刑期執行完畢，
    亦有上述被告前案紀錄表在卷足憑，其於受徒刑執行完畢後
    ，5 年以內再犯本件有期徒刑以上之罪，屬累犯，應依刑法
    第47條第1 項規定，加重其刑。本件執行公訴檢察官具體求
    處有期徒刑10月，本院審酌其有多項犯罪紀錄，並有上揭被
    告前案紀錄表可佐，是素行欠佳，又其於受觀察、勒戒後，
    猶另萌施用毒品之犯意，再犯本罪，顯見其戒除毒癮之意志
    薄弱，且未衷心悛悔，漠視法令之禁制，恣意濫用藥品，其
    行為甚為可訾，及其施用毒品祗係戕害自己身心，並無加害
    他人，兼衡其本件施用毒品種類、次數、尿液檢體毒品反應
    指數、犯罪動機、目的、手段、坦承犯罪等一切情狀，認執
    行公訴檢察官前揭求處之刑，要屬適當，爰量處如主文所示
    之刑。
據上論斷，應依刑事訴訟法第273 條之1 第1 項、第299 條第1
項前段，毒品危害防制條例第10條第1 項，刑法第11條前段、第
47條第1 項，判決如主文。
本案經檢察官黃佳權到庭執行職務。
中    華    民    國    98    年    5     月     4    日
                    刑事第一庭  法  官  朱敏賢
上列正本證明與原本無異。
如不服本判決，應於判決送達後10日內敘明上訴理由，向本院提
出上訴狀 (應附繕本) ，上訴於臺灣高等法院。其未敘述上訴理
由者，應於上訴期間屆滿後20日內向本院補提理由書「切勿逕送
上級法院」。
                                書記官  朱烈稽
中    華    民    國    98    年    5     月     4    日
附錄本案論罪科刑法條：
毒品危害防制條例第10條第1 項：
施用第一級毒品者，處六月以上五年以下有期徒刑。


司法院資訊處製作；財團法人民間司法改革基金會備份。
